【裁判字號】    99,交聲,259
【裁判日期】    990809
【裁判案由】    違反道路交通管理處罰條例聲明異議
【裁判全文】
臺灣苗栗地方法院交通事件裁定         99年度交聲字第259號
原處分機關  交通部公路總局新竹區監理所苗栗監理站
異  議  人
即受處分人  乙○○
上列異議人即受處分人因違反道路交通管理處罰條例案件，對於
交通部公路總局新竹區監理所苗栗監理站於民國99年5 月11日所
為之竹監苗字第裁54-F00000000號處分（原舉發案號：苗縣警交
字第F00000000 號），聲明異議，本院裁定如下：
    主  文
異議駁回。
    理  由
一、原處分意旨略以：異議人即受處分人乙○○於民國99年5 月
    11日0 時52分許，駕駛車牌號碼R5-5965 號自用小客車行經
    苗栗縣頭份鎮○○路○ 段3 號前處，為苗栗縣警察局頭份分
    局頭份派出所警員舉發「酒後駕駛自小客R5-5965 號車，酒
    測值0.41MG/L」違規；嗣異議人於舉發單所載應到案時間內
    到案表示不服舉發，經原處分機關函請舉發單位調查結果，
    仍認異議人有上開違規行為，乃依道路交通管理處罰條例第
    35條第1 項第1 款、第24條第1 項第2 款暨違反道路交通管
    理事件統一裁罰基準及處理細則第41條第4 項規定，於99年
    5 月11日裁處異議人罰鍰新臺幣（下同）34,500元、吊扣駕
    駛執照12個月及施以道安講習，原處分並無不法等語。
二、異議意旨略以：異議人於99年5 月10日與友聚會飲酒，聚會
    結束後為免不勝酒力，決定先在所駕駛之R5-5965 號車稍事
    休息，惟異議人返回車上後自始還未啟動車輛，遑論有意駕
    駛，次日凌晨0 時52分許，員警突然前來盤查要求出示證件
    並進行酒測；本件應究明者乃異議人有無酒後駕駛情事？員
    警應係發現異議人行為有違規事實時才應攔停或盤查，並非
    異議人返回車上時就得以盤問；異議人根本尚未將車輛發動
    ，何有「酒醉駕車」可言？此事實經過有在場之第三人為證
    ，本案舉發有不當之處，為此向法院聲明異議，請求撤銷原
    處分等語。
三、按汽車駕駛人飲用酒類後，其吐氣所含酒精濃度超過每公升
    0.25毫克以上者，不得駕車；又汽車駕駛人，駕駛汽車經測
    試檢定，有酒精濃度超過規定標準者，處1 萬5,000 元以上
    6 萬元以下罰鍰，當場移置保管其車輛及吊扣其駕駛執照1
    年，並應接受道路交通安全講習，道路交通安全規則第114
    條第2 款及同條例第35條第1 項第1 款、第24條第1 項第2
    款分別定有明文。
四、經查：
(一)、異議人於上揭時、地，為警舉發「酒後駕駛自小客R5-5965
    號車，酒測值0.41MG/L 」 違規乙節，有原舉發單位即苗栗
    縣警察局苗縣警交字第F0 0000000號舉發違反道路交通管理
    事件通知單、裁決書、送達證書各1 份在卷足憑。
(二)、次依證人即本件舉發警員傅紹奕到庭具結證稱：「（當天你
    在凌晨0 點52分，在頭份鎮○○路○ 段3 號前舉發異議人酒
    醉駕車？）有」、「（他當時在車上？）是」、「（在何位
    置？）在駕駛座」、「（車上還有他人？）後座有二名乘客
    ，我未登記他們的名字」、「（他們三人都是清醒？）都喝
    醉了，算泥醉，但意識不怎麼清醒，沒有睡著」、「（該車
    有發動嗎？有」、「（該車有移動嗎？）有」、「（你是在
    移動時攔停下來的？）當時我們在建國路對向車道巡邏，包
    括舉發酒後開車的人；當時是夜間，旁邊有路燈，該處是明
    亮的，我在對向，是在車內的副駕駛座，我在是頭份鎮○○
    路由東向西，只有一個車道，我在約20公尺處看到對方的車
    駛來，異議人的車，原本的車速是40，他看到警車，就移到
    路邊停放，我覺得可疑，當時警車上還有一位同仁顏記輝，
    他也有下車查緝，後來我們就迴轉到路邊，去問情形」、「
    （有確認何人為駕駛人嗎？）有，駕駛人就是乙○○，他自
    己有承認他有開車，有錄音、有譯文為證」、「（你給他酒
    測時，有給他礦泉水？）有」、「（譯文上的異議人是乙○
    ○？是」、「（確定有看到他從對向車道從40公里駛來？）
    有，約駛20公尺。」等語綦詳（見本院99年7 月23日訊問筆
    錄），並有證人傅紹奕於99年7 月26日庭呈之道路現場圖及
    現場照片14張以資佐證（見本院卷第38至45頁）。
(三)、本件違規取締過程，復經證人即在現場一同執行勤務之警員
    顏記輝於99年7 月26日本院調查時到庭具結證稱：「（當天
    你在99年5 月11日凌晨0 點52分，有與傅紹奕一同在頭份鎮
    ○○路○ 段3 號前舉發異議人酒醉駕車？）有」、「（他當
    時是在車上？）是，他當時在駕駛座上」、「（車上還有他
    人？）後座有另二位友人，坐在副駕駛座、後座」、「（他
    們三人都是清醒？）異議人乙○○比較清醒，其他二位友人
    比較醉，算七分醉」、「（你們查緝時，車有無發動？）有
    」、「（確定該車有移動嗎？）有」、「（你是在移動時把
    他攔停下來的？）當時我們駕巡邏車，從建國路東向西行駛
    ，經過山下街，看到對向R5-5965 號自用小客車，迎面駛來
    ，他時速約3 、40公里，我們距離約2 、30公尺，他們看到
    警車，就突然停在路邊，我們看到他到他停在路邊，約行駛
    了15公尺，後來我們就迴轉停在他後方，並下車查緝」、「
    （當時對向只有他一部車？）是，因為是深夜」、「（當時
    光線如何？）攔查那邊算明亮，因為是路燈與路燈的中間，
    感覺是比路燈正下方昏暗，但還是看得清楚」、「（有確認
    何人為駕駛人嗎？）有確認駕駛人就是乙○○，他自己有承
    認他有開車，我們有全程錄音」、「（你給他酒測時，有給
    他礦泉水？）有」、「（他有說他是要停在車上休息嗎？）
    他說他要送他友人回家，他沒有說在車上休息。」等語（見
    本院同上日期之訊問筆錄）。衡諸證人傅紹奕、顏記輝係依
    法執行公務之人員，經到庭具結，證述其舉發經過，對異議
    人如何被取締酒後駕車之過程的證述，連續而完整，顯見證
    人對舉發當時之記憶深刻，且二人之證述大致相符、一致，
    無明顯矛盾之處。又其等與異議人素不相識，並無宿怨，亦
    無仇隙，應無甘冒自身觸犯偽證罪之風險而設詞誣攀之理。
    而依卷內證據資料並無任何積極證據足以證明證人上開證詞
    係屬虛偽，亦無足以令人顯信證人證述為不可採之品性證據
    或前科證據存在，本院自不得僅以證人為本件掣單告發異議
    人之員警而全盤否定其在訴訟上所具有之證人資格及其等證
    言之證明力，故其等證言應堪採信。
(四)、再依證人傅紹奕、顏記輝提出本件違規蒐證錄音之譯文，異
    議人與警員之對話內容略以：「（警員：盤查你啊！）OK啊
    」、「（警員：誰開車的？）我開的啦，我開的啦」、「（
    警員：你證件咧，你開車的證件咧？）剛剛拿給…」、「（
    警員：你開車的嗎？是不是？）對啊，我朋友的車啊」、「
    （警員：對不對，你開車的嗎？）對啊，我開車的啊。」等
    語（見本院卷第27、29頁），足見異議人於舉發警員攔停時
    已承認有駕車上路之事實。另異議人於本院調查時亦自承其
    於本件違規之當晚有在友人家喝啤酒約5、6杯，且自晚上7
    、8 點開始，喝到11點左右等語（見本院卷第20頁背面），
    顯見異議人確有本件違規舉發前飲酒，且於飲酒後駕車上路
    之事實，益徵舉發警員等親眼見聞異議人上開違規經過而據
    以掣單舉發，於法並無不合。
(五)、又按警察對於已發生危害或依客觀合理判斷易生危害之交通
    工具，得予以攔停並採行下列措施：一要求駕駛人或乘客出
    示相關證件或查證其身分。二檢查引擎、車身號碼或其他足
    資識別之特徵。三要求駕駛人接受酒精濃度測試之檢定，警
    察職權行使法第8 條第1 項規定甚明。而道路交通管理處罰
    條例第35條關於授權警員實行酒精濃度測試檢定之規定，乃
    是基於警員執行交通稽查勤務之必要性所設，警員固然不能
    毫無理由對駕駛人實施酒測，惟只要有事實足認駕駛人有酒
    駕可能性，即得依上開規定要求施以酒測。本件舉發警員駕
    駛巡邏車執行勤務時，因發現異議人駕駛上開車輛行經苗栗
    縣頭份鎮○○街時，於途中與警車會車後突將車輛停至路旁
    ，行跡可疑，遂要求異議人進行酒測等情，業據證人傅紹奕
    、顏記輝於本院調查時證述綦詳，已如前述。準此，舉發警
    員依客觀之情形，合理懷疑異議人係看到警方之車輛後始為
    上開舉措，以規避警員之臨檢，足認異議人駕駛之車輛屬於
    依客觀合理判斷易生危害之交通工具，倘任異議人於飲酒後
    駕駛車輛在公共道路行駛，有使一般用路人遭受危險之虞，
    進而予以要求作酒精測試，並非無因，要屬於法有據。再者
    ，警察職權行使法第8 條固有對交通工具得予以「攔停」之
    規定，然並非謂車輛一定要在行駛中被「攔停」，始得進行
    酒精濃度測試。蓋若如是解釋，則酒後駕駛車輛遇見前有警
    察臨檢而暫停路邊，或是遇見紅燈或堵車之情狀，並無「攔
    停」之問題，豈非警察皆不得進行酒精濃度測試？基此，異
    議人既有前述可疑為酒後駕駛之情狀，舉發警員自得對之進
    行酒精濃度測試，其要求並不違背警察職權行使法之規定。
    是異議人辯稱員警應係發現異議人行為有違規事實時才應攔
    停或盤查，並非異議人返回車上時就得以盤問云云，委不足
    採。
(六)、末查，異議人當日係在其友人甲○○位於苗栗縣頭份鎮○○
    里○○街135 巷3 號之住處飲酒，而依證人傅紹奕於99年7
    月26日本院調查時之證述可知，山下街135 巷3 號旁邊有可
    供2 部車輛停放之停車處，且建國路二段二邊15公分邊線亦
    可停車。衡諸常情，一般人應會尋覓目的地之周邊車位就近
    停車，尚不至於捨近求遠，然異議人為警舉發本件違規時，
    其車輛係停放於距前開飲酒處114.8 公尺處，顯與常情不符
    。異議人雖以甲○○的家還有一個門在建國路上，而且建國
    路他家門前已停滿了車等語置辯，惟經本院當庭勘驗裝設於
    本件違規地點路口之監視器錄影光碟，勘驗結果為：「光碟
    中，查緝當時頭份鎮○○路○ 段3 號對面，異議人乙○○稱
    山下街135 巷3 號是甲○○住處建國路的門口，僅停有一台
    車，尚有另一空的停車位可以停車，另查緝地點前後都有路
    燈，光線尚明亮，可清楚看見異議人乙○○被查緝的車牌號
    碼，及車身顏色。」（見本院卷第36頁背面），要與異議人
    所述之情形不符，異議人上開所辯尚難採為對其有利之認定
    。且本件查無任何證據足資證明執勤員警有何捏造事實違法
    取締之不法情事，異議人亦未就執勤員警之舉發如何有誤，
    提出相關證據以供本院調查，其所為之指摘，經核並無依據
    。從而，異議人有於上述時、地酒後駕車之行為，且經合法
    舉發一事，堪予認定。
五、綜上所述，本件異議人既有前揭汽車駕駛人酒精濃度超過規
    定標準（0.4MG/L-0.55MG/L）之違規行為，原處分機關依道
    路交通管理處罰條例第35條第1 項第1 款、第24條第1 項第
    2 款及違反道路交通管理事件統一裁罰基準表，裁處異議人
    罰鍰34,500元、吊扣駕駛執照12個月、施以道安講習，核無
    違法或不當之情事，異議意旨僅執前詞，任意指摘原處分，
    並無理由，應予駁回。
六、據上論斷，應依道路交通管理處罰條例第87條第2 項、道路
    交通案件處理辦法第19條，裁定如主文。
中    華    民    國    99    年    8     月    9     日
                  交通法庭  法  官  林信旭
以上正本證明與原本無異。
如不服本裁定應於送達後5 日內向本院提出抗告狀。
                            書記官  巫  穎
中    華    民    國    99    年    8     月    9     日

司法院資訊處製作；財團法人民間司法改革基金會備份。
